【裁判字號】    95,交聲,393
【裁判日期】    951108
【裁判案由】    違反道路交通管理處罰條例聲明異議
【裁判全文】
臺灣臺北地方法院交通事件裁定         95年度交聲字第393號
原處分機關  台北市交通事件裁決所
異  議  人
即受處分人  甲○○
上列異議人即受處分人因違反道路交通管理處罰條例案件，對於
交通部公路總局台北區監理所中華民國 95年4月24日所為之處分
（原處分案號：北監自裁字裁40-AEB816520號），聲明異議，本
院裁定如下：
        主  文
異議駁回。
        理  由
一、原處分意旨略以：本件異議人即受處分人甲○○於民國94年
    11月18日8時40分許，駕駛車牌號碼5920-DY號自用小客車，
    沿台北市○○路西往東方向行駛至汀州路口時，面對遵行方
    向之燈光號誌為紅燈，竟違規紅燈右轉行駛，經台北市政府
    警察局中正第二分局思源街派出所員警祁泳豪當場掣單舉發
    ，因受處分人拒絕簽收員警開立之舉發通知單，經員警在通
    知單上載明受處分人拒絕簽收事由後，依違反道路交通管理
    事件統一裁罰基準級處理細則第11條第1項第1款規定，視為
    受處分人已收受該通知單，嗣受處分人未於應到案日期（即
    94 年12月3日）提出申訴，原處分機關乃依道路交通管理處
    罰條例第53條（原處分贅引第 1項）、違反道路交通管理事
    件統一裁罰標準表之規定，逕行裁處受處分人罰鍰新台幣（
    下同）5400元，並依同條例第63條第1項第3款（原處分漏引
    第3款）規定，記違規點數3點。
二、異議意旨略以：伊於當日是行駛於師大路西向東方向。於師
    大路轉為紅燈時右轉汀州路，右轉號誌是綠燈，伊並未闖紅
    燈；且當天警員雖有開單，但伊並未簽收，也沒有收到罰單
    ，卻於95年4月26日收到裁決書等語。
三、按94年 2月5日公布施行之行政罰法第5條規定：「行為後法
    律或自治條例有變更者，適用行政機關最初裁處時之法律或
    自治條例；但裁處前之法律或自治條例有利於受處罰者，適
    用最有利於受處罰者之規定。」。是行政罰之法律、自治條
    例變更，係以行政機關最初裁處之時間為斷，依從新從輕原
    則為比較新舊法律、自治條例之適用。本件受處分人行為後
    ，道路交通管理處罰條例第53條、第63條之規定於94年12月
    28日修正，並自95年7月1日施行。本件原處分機關係於95年
    4 月24日為裁決處分，其裁處時新修正道路交通管理處罰條
    例既未施行，自應適用裁處時之法律即修正前道路交通管理
    處罰條例之規定，不生比較新舊法問題合先敘明。
四、按汽車駕駛人，行經有燈光號誌管制之交岔路口闖紅燈者，
    處新台幣1800元以上5400元以下罰鍰，有前開情形者，除依
    原條款處罰鍰外，並記違規點數 3點，修正前道路交通管理
    處罰條例第53條、第63條第1項第3款定有明文。
五、訊據異議人固坦承有於上揭時間駕駛前開車牌號碼自小客車
    沿師大路行駛，並於師大路西向東方向之號誌轉為紅燈時，
    右轉汀州路，而為站在汀州路口（即兒童交通博物館前）處
    之員警祁泳豪當場攔停製單舉發等情不諱。惟堅詞否認有闖
    紅燈之違規行為，並辯稱: 該處設有紅燈右轉號誌，所以並
    沒有闖紅燈云云。因此，本件首應審究者為: 在師大路西向
    東方向轉為紅燈時，是否開放紅燈右轉。經查:
  (一)本院依職權向台北市交通管制工程處函詢有關師大路與汀州
    路口之車輛及行人之紅綠燈號誌之時相運作情形，經該處於
    95年10月19日以北市交工控字第095340006000號函復略為:
  (1)師大路、汀州路口交通號誌預設時制為全日採「南北輪放三
    時相」方式運作。
  (2)第一時相: 師大路東西雙向車輛及北側（東西向）行人通行
    。
  (3)第二時相: 汀州路北往南車輛及西側（南北向）行人通行，
    師大路為紅燈且未開放紅燈右轉。
  (4)第三時相: 汀州路南往北車輛通行、師大路西轉南（即右轉
    兒童交通博物館方向）紅燈右轉及東側（南北向）行人通行
    ，西側行人號誌（南北向）為紅燈。
  (5)該路口南側（即兒童交通博物館往中油加油站方向）未設行
    人穿越道。
  (二)本件異議人當時是行駛師大路西向東之方向，行經汀州路口
    時師大路西向東已轉為紅燈後右轉汀州路，而為站在汀州路
    口即兒童交通博物館前之員警祁泳豪所攔撿舉發，為異議人
    所不爭執，並經證人祁泳豪作證在卷。揆諸臺北市交通管制
    工程處上開函復內容，異議人右轉當時師大路西向東既已轉
    為紅燈，足認其右轉當時應非在第一時相。
  (三)證人祁泳豪於本院調查時作證稱: 伊當時係站在汀州路上，
    所依憑之號誌係對面的行人號誌，而非異議人正面的號誌。
    若對面的行人號誌綠燈亮起時，異議人行向那個號誌的右轉
    箭頭綠燈就會消失，就不能右轉，如准許異議人的行向右轉
    ，就會撞到行人等語（本院95年 8月18日訊問筆錄參照）在
    案。參酌證人祁泳豪及異議人之上開陳述，證人祁泳豪當時
    所站立的位置既在兒童交通博物館前之汀州路上，而異議人
    係自師大路右轉至兒童交通博物館前為警員攔停舉發，則依
    此判斷，證人祁泳豪當時應係站在汀州路西側面向師大路的
    方向。因此，其所看到的行人號誌應是汀州路西側，即汀州
    路南北向的行人號誌。依臺北市交通管制工程處前開函復，
    當汀州路西側（南北向）行人號誌為綠燈時，是在第二時相
    ，則依此推之，異議人右轉時師大路為紅燈且未開放紅燈右
    轉。是異議人辯稱師大路西向東方向當時有右轉綠燈，即無
    可採。從而，本件異議人在未開放紅燈右轉之際即自師大路
    右轉汀州路，自屬闖紅燈，應依法處罰。
  (三)至於異議人稱其未簽收舉發通知單，亦未接到罰單，卻於嗣
    後收到裁決書一事，按行為人有違反道路交通管理處罰條例
    之情形者，應填製舉發違反道路交通管理事件通知單，並於
    被通知人欄予以勾記，當場舉發者，如被查獲之駕駛人為受
    處分人，應將該通知單填記後交付該駕駛人簽名或蓋章收受
    之，拒絕簽收者，並記明事由與告知事項，視為已收受，違
    反道路交通管理事件統一裁罰基準及處理細則第11條第 1項
    第 1款定有明文；又按違反道路交通管理事件行為人，未依
    規定自動繳納罰款，或未依規定到案聽候裁決，處罰機關應
    於規定期間內，逕行裁決之，違反道路交通管理事件統一裁
    罰基準及處理細則第44條第 1項亦定有明文。本件異議人係
    遭員警當場攔停，已如前述；卷附舉發通知單上收受者欄處
    註記：「拒簽收，已告知應到案日期」字樣，依上開規定，
    應視為異議人已經收受該通知單，毋庸再將該通知單以郵務
    送達方式寄送，而異議人未依規定繳納罰款或到案聽候裁決
    ，原處分機關原應依規定逕行裁決，故本件舉發通知單及裁
    決書之開立與送達無程序上之違誤，特此敘明。
六、綜上，本件異議人既於其行向之號誌紅燈仍為右轉，自屬闖
    紅燈。則原處分機關依上開規定裁處異議人罰鍰5400元，並
    記違規點數 3點，於法並無不合。從而，本件異議人之異議
    為為理由，應予駁回。
據上論斷，應依道路交通案件處理辦法第19條，裁定如主文。
中    華    民    國    95    年    11    月    8     日
                  交通法庭    法  官  李桂英
以上正本證明與原本無異。
如不服本裁定應於送達後5日內向本院提出抗告狀。
                              書記官  黃鈴容
中    華    民    國    95    年    11    月    8     日


司法院資訊處製作；財團法人民間司法改革基金會備份。
